【裁判字號】    91,訴,809
【裁判日期】    920214
【裁判案由】    損害賠償等
【裁判全文】
臺灣桃園地方法院民事判決                          九十一年度訴字第八○九號
    原      告  乙○○
    兼
    訴訟代理人  甲○○
    訴訟代理人  丙○○
    被      告  丁○○
右當事人間損害賠償等事件，本院判決如左：
    主    文
原告之訴駁回。
訴訟費用由原告負擔。
    事    實
一、原告方面：
  （一）聲明：被告應修復原告所有坐落桃園縣桃園市○○路○段四二巷三十號一樓
        頂樓板面積一０三點三六平方公尺之鋼筋水泥裸露部分。
  （二）陳述：原告之先父即訴外人翁聚東將其所有坐落於桃園縣桃園市○○○段一
        五二地號土地一筆，於民國七十一年二月八日與被告簽訂合建契約，嗣後被
        告將合建土地交由訴外人福太建設股份有限公司（下稱福太公司）規劃興建
        ，該公司為規避稅賦均以個人名義為起造人，原告依約分得系爭房屋一、二
        樓，並於七十四年七月間由福太公司將原告所分得之房屋交付與原告，原告
        隨即進行裝潢，詎至九十年十一月初，一樓頂之樓板水泥大量剝落，原告始
        知被告偷工減料，造成鋼筋裸露，安全受到威脅，隨即請求被告修復，惟被
        告均置之不理，因七十四年間交屋時鋼筋尚未氧化，無法發現其瑕疵，爰依
        承攬關係起訴請求被告修復。
  （三）對被告抗辯所為之陳述：本件因為鋼筋為水泥所包覆，不易發現其瑕疵，是
        不應適用請求權消滅時效之規定。
  （四）證據：提出公證書正本、土地合建房屋契約書、建材說明標準、使用執照存
        根各一份、照片十六紙、股份有限公司變更登記表、戶籍謄本各一份為證。
二、被告方面：
    本件被告未於最後言詞辯論期日到場，據其以前到庭所為之聲明及陳述略以：
  （一）聲明：原告之訴駁回。
  （二）陳述：本件系爭房屋交付原告使用業已逾二十年，消滅時效業已屆至，原告
        自不得請求被告修復。
    理    由
一、本件被告未於最後言詞辯論期日到場，核無民事訴訟法第三百八十六條各款所列
    情形，爰依原告之聲請，由其一造辯論而為判決。
二、本件原告起訴主張原告之先父即訴外人翁聚東曾於七十一年間，與被告就其所有
    坐落於桃園縣桃園市○○○段一五二地號土地一筆簽訂合建契約，將前揭土地交
    由福太公司規劃興建，惟該公司以被告丁○○為起造人，原告依約於七十四年七
    月間分得系爭房屋一、二樓後，隨即進行裝潢，詎至九十年十一月初，一樓頂之
    樓板水泥大量剝落，原告始知因被告偷工減料行為，造成鋼筋裸露，隨即請求被
    告修復，惟被告均置之不理，因七十四年間交屋時鋼筋尚未氧化，無法發現其瑕
    疵，爰依承攬關係起訴請求被告修復云云，被告則以本件系爭房屋交付原告使用
    業已逾二十年，消滅時效業已屆至，原告自不得請求被告修復等語以資置辯。
三、經查原告主張其先父即訴外人翁聚東曾於七十一年間，與被告就其所有坐落於桃
    園縣桃園市○○○段一五二地號土地一筆簽訂合建契約，將前揭土地交由福太公
    司規劃興建，惟該公司以被告丁○○為起造人，系爭房屋建築完工後原告依約於
    七十四年七月間分得系爭房屋一、二樓部分乙節，業據兩造所不爭執，復有原告
    所提出之土地合建房屋契約書一份為證，應堪信為真實。原告主張被告於興建系
    爭建物之有偷工減料之行為，致使一樓頂水泥大量剝落，造成鋼筋外露，爰請求
    被告進行修復云云，被告則以前詞置辯，是本件之爭點乃在於被告是否得以本件
    已逾消滅時效而拒絕修復系爭瑕疵？
四、觀諸原告所提出之土地合建房屋契約書其要點大致如下：土地所有權人翁聚東（
    即契約書之乙方）願將坐落桃園市○○○段第一五二地號土地一筆全部提供與甲
    方（即被告方面）出資興建十層大樓。乙方同意分配面積共為一百五十坪，有關
    於地上建築物施工部分由甲方委任適當之營造業監造，完工後除乙方分得之房屋
    部分外其餘均由甲方出售。是此合建契約之性質乃買賣關係及承攬關係相混合之
    無名契約，因此本院認其法律關係應適用民法中有關買賣及承攬之相關規定。按
    『承攬人完成工作，應使其具備約定之品質，及無減少，或滅失價值或不適於通
    常或約定使用之瑕疵』修正前民法第四百九十二條定有明文，又『出賣人就其交
    付之買賣標的物有應負擔保責任之瑕疵，而其瑕疵係於契約成立後始發生，且因
    可歸責於出賣人之事由所致者，則出賣人除負物之瑕疵擔保責任外，同時構成不
    完全給付之債務不履行責任，買受人得類推適用民法第二百二十六條第二項規定
    請求損害賠償』最高法院七十七年四月十九日七十七年度第七次民事庭會議決議
    可資參照。本件原告主張被告於興建房屋時有偷工減料之嫌導致一樓頂之樓板水
    泥大量剝落，造成鋼筋裸露等情，請求被告依據不完全給付及物之瑕疵擔保責任
    進行修復云云，惟按工作為建築物或其他土地上之工作物，或為此等工作物之重
    大之修繕者，其瑕疵擔保期間為五年，本件原告自承其於七十四年七月間即已受
    領系爭房屋使用並進行裝潢，至原告起訴時止，業已逾十五年，顯然已超逾修正
    前民法第四百九十九條所規定之五年瑕疵擔保除斥期間，其依瑕疵擔保規定請求
    被告修復瑕疵部分，自有未當。繼按『請求權，因十五年間不行使而消滅。』修
    正前民法第一百二十五條前段定有明文，縱認被告興建之建物因有偷工減料之嫌
    ，致系爭建物之效用顯著減損，其給付顯有瑕疵，且係因可歸責於被告之原因所
    致，惟民法第二百二十六條第二項請求損害賠償之消滅時效亦為十五年，本件原
    告起訴之時點業已逾十五年，前已說明，被告亦抗辯原告之請求權已逾消滅時效
    ，是應認原告之請求於法無據，原告雖主張本件不應適用消滅時效之規定，並以
    渠等乃在鋼筋裸露時始知悉被告偷工減料行為云云，惟消滅時效係指因長期間不
    行使權利而使請求權減損效力的時效制度，為喪失權利的原因，期間經過後義務
    人雖得拒絕履行，權利人之請求權的行使僅發生障礙，權利本身及請求權並不消
    滅。且消滅時效，自請求權可行使時起算，所謂請求權可行使時，乃指權利人得
    行使請求權之狀態而言，至於義務人實際上能否為給付，則非所問，此觀之民法
    第一百二十八條、最高法院六十三年台上字第一八八五號判例甚明，本件原告自
    七十四年七月間受領系爭房屋起即為可行使其不完全給付及瑕疵擔保請求權之狀
    態，卻於逾十五年後始向被告起訴請求，被告自得依據民法消滅時效之相關規定
    行使抗辯權，原告主張本件不應適用消滅時效規定，復未提出其他陳述以供本院
    審酌，是其主張顯屬於法無據，應予駁回。
五、從而，原告據以提起本訴，請求被告修復原告所有坐落桃園縣桃園市○○路○段
    四二巷三十號一樓頂樓樓板面積一０三點三六平方公尺之鋼筋水泥裸露部分，於
    法不合，應予駁回。
六、據上論結，原告之訴為無理由，依民事訴訟法第三百八十五條第一項前段、第七
    十八條，第八十五條第一項前段，判決如主文。
中      華      民      國    九十二    年      二      月     十四     日
                                        臺灣桃園地方法院民事第一庭
~B法      官  陳清怡
右為正本係照原本作成
如對本判決上訴須於判決送達後廿日內向本院提出上訴狀
中      華      民      國    九十二    年      二      月     十四     日
~B書  記  官  楊文雄


司法院資訊處製作；財團法人民間司法改革基金會備份。
